【裁判字號】    98,簡上,830
【裁判日期】    980925
【裁判案由】    詐欺
【裁判全文】
臺灣板橋地方法院刑事判決             98年度簡上字第830號
上  訴  人
即  被  告  甲○○
上列上訴人即被告因詐欺案件，不服本院98年度簡字第2507號中
華民國98年5 月11日第一審判決（聲請簡易判決處刑案號：98年
度偵字第492 號），提起上訴，本院管轄第二審之合議庭判決如
下：
    主  文
上訴駁回。
    事  實
一、甲○○依其智識程度及社會經驗，能預見將其所有之帳戶提
    供予姓名年籍不詳之人使用，可幫助不詳人士提領獲取詐欺
    犯罪所得，竟在該結果之發生不違背其本意之狀況下，基於
    幫助詐欺取財之不確定故意，於民國97年9 月18日前某日，
    在不詳地點，將其向合作金庫銀行新泰分行（下稱合作金庫
    銀行）所申請之帳號000-0000000000000 號帳戶之存摺、提
    款卡及提款卡密碼，交付予真實姓名年籍不詳之成年人，藉
    以幫助該成年人所屬詐欺集團從事詐欺取財之犯行。嗣該詐
    欺集團成員即意圖為自己不法之所有，基於詐欺取財之犯意
    ，於97年9 月18日晚間7 時20分許，撥打電話予林秀貞，佯
    稱林秀貞於東森購物頻道購物之付款作業設定有誤，要求林
    秀貞前往自動櫃員機依其指示操作，致林秀貞陷於錯誤，於
    同日晚間9 時23分許，至臺中縣大雅鄉○○路○段458 號全
    家便利商店內之自動櫃員機，依該詐騙集團成員之指示，轉
    帳新臺幣（下同）29,988元至甲○○前開合作金庫銀行帳戶
    ，該筆款項並旋為詐騙集團成員提領一空。嗣林秀貞發覺有
    異，報警處理，始循線查知上情。
二、案經臺北縣政府警察局新莊分局報請臺灣板橋地方法院檢察
    署檢察官偵查後聲請以簡易判決處刑。
    理  由
一、本判決後開所引用被告甲○○以外之人於審判外之陳述（包
    括書面陳述），固屬傳聞證據，惟公訴人及被告就該等審判
    外陳述之證據能力，於本案言詞辯論終結前均未聲明異議。
    本院審酌該等證據資料製作時之情況，並無違法不當及證明
    力明顯過低之瑕疵，亦認為以之作為證據應屬適當，依刑事
    訴訟法第159 條之5 規定，認該等證據資料均有證據能力。
二、訊據被告固坦承上述合作金庫銀行帳戶係其申請開設之事實
    ，惟否認有何幫助詐欺之犯行，辯稱：伊將提款卡密碼記載
    在該帳戶之存摺上，該帳戶之存摺、提款卡係伊於97年9 月
    17日置放於機車前方之置物箱內遺失，伊2 日後有使用網路
    銀行掛失帳戶，伊並未提供該帳戶予詐騙集團成員使用。伊
    當日攜帶存摺外出，係欲查詢存款餘額，該帳戶乃伊先前為
    工作薪資轉帳所申請之帳戶，伊於97年5 、6 月間離職，當
    時要查詢97年7 、8 月有無匯入薪水等語。經查：
(一)、前述郵局帳戶為被告所申請開立之事實，業據被告於警詢、
    偵查及本院審理中自承不諱，且有該帳戶之開戶基本資料1
    份在卷可稽，此部分自堪認定。
(二)、被告所有之前開合作金庫銀行帳戶確遭不詳人士用以詐騙被
    害人林秀貞匯入前揭款項乙節，業經證人林秀貞於警詢時指
    述甚詳，復有台新銀行自動櫃員機交易明細表、前開帳戶交
    易明細表各1 紙附卷可佐，此部分亦屬明確。
(三)、被告雖以前詞置辯，惟被告於偵查及本院準備程序中，原均
    辯稱其係於97年9 月中旬前往網咖，將上開帳戶之存摺、提
    款卡置放於機車置物箱內遺失，俱未提及其攜帶該帳戶存摺
    、提款卡外出係欲用以查詢薪資轉帳等情，且觀諸前揭帳戶
    交易明細表可知，被告自96年8 月8 日開立上開帳戶後至97
    年7 月17日止，被告僅曾於開戶當日存入1000元至該帳戶內
    ，此外並無其他款項匯入或存入之交易資料，足見被告於本
    院審理中辯稱該帳戶係其薪資轉帳帳戶，每月薪資約3 萬元
    ，當日其攜帶存摺外出，係欲查詢最後工作期間之薪資有無
    入帳云云，顯與事實不符。復按金融帳戶資料事關個人財產
    權益之保障，存摺、提款卡等物之專屬性質均甚高，若落入
    不明人士手中，極易被利用為取贓之犯罪工具，一般人均有
    妥為保管以防止他人任意使用之認識，縱有特殊情況偶須交
    付他人使用，亦必深入瞭解用途及合理性。而被告為成年人
    ，專科畢業，曾從事禮品業之工作，此有被告警詢筆錄所載
    教育程度及職業資料可參，足見被告具有相當之智識程度及
    社會經驗，其卻將提款卡密碼記載在存摺上，且其攜帶存摺
    及提款卡外出，未隨身攜帶妥善保管，反任意將之放置於機
    車置物箱內，殊與一般社會常情相違。再參佐被告於本院準
    備程序中，已自承其係在97年9 月17日遺失該帳戶之存摺及
    提款卡，其未立即向銀行申報掛失或報警處理，反遲至97年
    9 月19日（星期五）方自行於網路銀行申請該帳戶之金融卡
    掛失及補發，而同日該帳戶已被列為警示戶等情，有合作金
    庫銀行98年8 月11日合金新泰字第0980003115號函在卷可稽
    ，被告此舉，亦與常情有悖。另就取得被告上開帳戶之不詳
    人士而言，該人既有意利用他人帳戶作為詐騙之工具，亦不
    致選擇一來路不明，隨時可能遭原帳戶持有人申請掛失或註
    銷之帳戶，以免詐騙金額因帳戶遭凍結而無法提領。又佐以
    被害人林秀貞於97年9 月18日晚間匯款至被告前開帳戶後，
    該等款項旋於當日遭上開詐欺集團成員提領一空，益見該詐
    欺集團在向被害人為前述詐騙行為時，確有充分把握該帳戶
    不會被帳戶所有人掛失止付，而此等確信，在該帳戶存摺係
    拾得或竊得之情形下，鮮有可能，益徵被告上開帳戶之存摺
    、提款卡及密碼，絕非詐騙集團偶然取得使用，而係被告自
    行提供無疑，被告辯稱其未提供存摺、提款卡予他人，而係
    遺失云云，無非事後圖卸之詞，不足採信。
(四)、復查一般於郵局或銀行等金融機構開設存款帳戶暨請領存摺
    及提款卡，係針對個人身分及信用予以資金流通之經濟活動
    ，具有強烈專屬性，而金融帳戶為個人理財之工具，且申請
    開立金融帳戶並無任何特殊之限制，一般民眾均得以存入最
    低開戶金額之方式，任意在多數不同之金融機構申辦多數之
    存款帳戶使用，此乃公眾所週知之事實。是依一般人之日常
    生活經驗，若見他人無正當理由，不以自己名義申請帳戶，
    反向他人收取存款帳戶為使用，客觀上應可預見其目的，係
    欲藉該帳戶取得不法犯罪所得，並隱匿帳戶內資金實際取得
    人之真實身分，以逃避追查。況社會上利用不相識之人之帳
    戶從事詐欺等犯罪，早為傳播媒體廣為報導，被告為具有正
    常智識程度之成年人，自可預見提供金融帳戶之存摺、提款
    卡、密碼供他人使用，有幫助從事詐欺犯行之人以該帳戶遂
    行詐欺犯罪之可能，其貿然將重要且專屬個人之提款卡、密
    碼交付之，致自己無法控制、瞭解該帳戶物件之使用方法及
    流向，則被告具有縱有人利用該等金融帳戶便於實施詐欺犯
    罪，供取得詐欺所得財物或財產上利益之用，亦不違背其本
    意之幫助詐欺犯意甚明。
(五)、綜上，本案事證明確，被告犯行堪以認定。
三、核被告所為，係犯刑法第30條第1 項前段、第339 條第1 項
    之幫助詐欺取財罪。被告係基於幫助之意思，參與詐欺取財
    犯罪構成要件以外之行為，為幫助犯，應依刑法第30條第2
    項之規定，按正犯之刑減輕之。
四、原審以被告所犯幫助詐欺取財罪，事證明確，適用刑事訴訟
    法第449 條第1 項前段、第3 項、第454 條第2 項，刑法第
    30條第1 項前段、第2 項、第339 條第1 項、第41條第1 項
    前段，刑法施行法第1 條之1 第1 項、第2 項前段之規定，
    並審酌被告提供其所有上開金融機構帳戶供他人非法使用，
    助長社會犯罪風氣，導致真正犯罪者逍遙法外，其行為殊屬
    不當，又被害人在財產上受有甚大損害，心理上亦受有相當
    之痛苦，且犯罪後猶否認犯行，惟念及被告本身並未實際參
    與本件詐欺取財之犯行，責難性較小等一切情狀，量處有期
    徒刑3 月，並諭知易科罰金之折算標準，經核認事用法均無
    違誤，量刑亦稱妥適，被告上訴意旨猶執前詞否認犯罪，並
    無理由，應予駁回。
據上論斷，應依刑事訴訟法第455 條之1 第1 項、第3 項、第
368 條，判決如主文。
本案經檢察官陳姿雯到庭執行職務。
中    華    民    國    98    年    9     月    25    日
                  刑事第二十庭  審判長法  官  邱景芬
                                      法  官  廖怡貞
                                      法  官  吳佳穎
以上正本證明與原本無異
不得上訴。
                                      書記官  黃炎煌
中    華    民    國    98    年    9     月    25    日
附錄本案論罪科刑法條全文：
刑法第339條
意圖為自己或第三人不法之所有，以詐術使人將本人或第三人之
物交付者，處5 年以下有期徒刑、拘役或科或併科1 千元以下罰
金。
以前項方法得財產上不法之利益或使第三人得之者，亦同。
前二項之未遂犯罰之。


司法院資訊處製作；財團法人民間司法改革基金會備份。
